【裁判字號】    98,訴,1373
【裁判日期】    980813
【裁判案由】    侵權行為損害賠償
【裁判全文】
臺灣板橋地方法院民事判決              98年度訴字第1373號
原      告  丙○○
被      告  甲○○
被      告  乙○○
                        3號
上列當事人間請求侵權行為損害賠償事件，經本院於民國98年7
月30日言詞辯論終結，判決如下：
    主  文
被告應連帶給付原告新臺幣壹佰萬元，及被告甲○○自民國九十
八年五月十八日起；被告乙○○自民國九十八年五月六日起，均
至清償日止，按年息百分之五計算之利息。
原告其餘之訴駁回。
訴訟費用由被告連帶負擔十分之七，餘由原告負擔。
本判決第一項於原告以新臺幣貳拾萬元為被告供擔保後，得假執
行。
原告其餘假執行之聲請駁回。
    事實及理由
一、原告主張：被告甲○○為原告之妻，兩人於民國95年5 月8
    日結婚，婚後育有1 名小孩。被告乙○○明知被告甲○○為
    原告之妻，被告甲○○亦明知己為有配偶之人，竟仍分別基
    於相姦、通姦之犯意，自97年4 月某日起至同年5 月中旬止
    ，接續在台北縣中和市之汽車旅館內多發生性關係多次。嗣
    於97年6 月28日23時，被告2 人於台南市○○路○ 段678 號
    汽車旅館內，經原告報警查獲。被告甲○○更於98年1 月8
    日產下被告乙○○之女。被告2 人顯故意以背於善良風俗之
    方法，加損害於原告基於配偶之身分法益，爰依共同侵權行
    為法律關係請求被告連帶賠償原告非財產損害新臺幣（下同
    ）250 萬元等情。併為聲明：被告應連帶給付原告250 萬元
    ，及自起訴狀繕本送達翌日（被告甲○○為98年5 月18日；
    被告乙○○為98年5 月6 日）起至清償日止，按年息5%計算
    之利息；原告願供擔保，請准宣告假執行。
二、被告抗辯：對於原告主張侵權行為事實如刑事判決認定結果
    ，被告不爭執。但本件原告求賠償之金額過高等語。併為答
    辯聲明：原告之訴駁回。
三、兩造不爭執之事項：
  (一)被告甲○○為原告之妻，兩人於95年5 月8 日結婚，婚後育
    有1 名小孩。被告乙○○明知被告甲○○為原告之妻，被告
    甲○○亦明知己為有配偶之人，竟仍分別基於相姦、通姦之
    犯意，自97年4 月某日起至同年5 月中旬止，接續在台北縣
    中和市之汽車旅館內多發生性關係多次。嗣於97年6 月28
    日23時，被告2 人於台南市○○路○ 段678 號汽車旅館內，
    經原告報警查獲。被告甲○○更於98年1 月8 日產下被告乙
    ○○之女。
  (二)原告為大專畢業、已婚、與被告甲○○育有1 名4 歲的小孩
    、從商、名下無登記之財產；被告為高職畢業、已婚、除與
    原告育有1 子外，另與被告乙○○育有1 女、目前於音樂教
    室工作、名下無登記財產；被告乙○○為高職畢業、未婚、
    與被告甲○○育有1 女、擔任計程車司機工作、名下無登記
    財產等情，並有警訊筆錄3份、財產查詢資料份在卷可佐。
四、按民法第184 條第1 項前段規定，以權利之侵害為侵權行為
    要件之一，故有謂非侵害既存法律體系所明認之權利，不構
    成侵權行為。惟同法條後段規定，故意以背於善良風俗之方
    法加害於他人者，亦同。則侵權行為係指違法以及不當加損
    害於他人之行為而言，至於侵害係何權利，要非所問。而所
    謂違法以及不當，不僅限於侵害法律明定之權利，即違反保
    護個人法益之法規，或廣泛悖反規律社會生活之根本原理的
    公序良俗者，亦同。通姦之足以破壞夫妻間之共同生活而非
    法之所許，此從公序良俗之觀點可得斷言，不問所侵害係何
    權利，對於配偶之他方應構成共同侵權行為。婚姻係以夫妻
    之共同生活為其目的，配偶應互相協力保持其共同生活之圓
    滿安全及幸福，而夫妻互守誠實，係為確保其共同生活之圓
    滿安全及幸福之必要條件，故應解為配偶因婚姻契約而互負
    誠實之義務，配偶之一方行為不誠實，破壞共同生活之圓滿
    安全及幸福者，即為違反因婚姻契約之義務而侵害他方之權
    利（最高法院55年台上字第2053號判例參照），是則原告以
    被告甲○○與被告乙○○通、相姦為由，依民法第184 條第
    1 項後段、第185 條、第195 條規定（不法侵害他人基於父
    、母、子、女或配偶關係之身份法益而情節重大者，被害人
    雖非財產上之損害，亦得請求賠償相當之金額。）請求被告
    連帶賠償非財產損害賠償，於法即無不合。爰審酌原告教育
    程度為大專畢業、目前與被告甲○○婚姻狀況仍存續、與被
    告甲○○育有1 名4 歲的小孩、從商、名下無登記之財產；
    被告為高職畢業、除與原告育有1 子外，另與被告乙○○育
    有1 女、目前於音樂教室工作、名下無登記財產；被告乙○
    ○為高職畢業、未婚、與被告甲○○育有1 女、擔任計程車
    司機工作、名下無登記財產；被告二人連續通、相姦後，產
    下一女，於小孩出生檢驗DNA 序列以確定親子關係前，被告
    二人均堅稱其等並無發生性關係（詳卷附相關刑事案件筆錄
    ），甚稱該名小孩為原告之女，對原告精神上所受打擊非同
    小可等兩造之經濟能力、身分、地位及本件通、相姦侵權行
    為所生原因等一切情狀，認原告請求之非財產上損害賠償數
    額100 萬元，為有理由，應准許之，逾此部分之請求，則屬
    過巨，應予駁回。
五、從而，原告本於共同侵權行為法律關係請求被告連帶給付10
    0 萬元，及自起訴狀繕本送達翌日起（即被告甲○○為98年
    5 月18日；被告乙○○為98年5 月6 日）起至清償日止，按
    年息5%計算之利息，為有理由，應予准許；逾此部分之請求
    ，則屬無據，應予駁回。
六、原告陳明願供擔保，聲請宣告假執行，核其勝訴部分並無不
    合，爰酌定相當擔保金額准許之。至原告敗訴部分，其假執
    行之聲請已失所附麗，應併駁回。
結論：原告之訴為一部有理由，一部無理由，依民事訴訟法第79
條、第390 條第2 項，判決如主文。
中    華    民    國    98    年    8     月    13    日
                  民事第一庭    法  官  黃信滿
以上正本係照原本作成
如對本判決上訴，須於判決送達後20日內向本院提出上訴狀
中    華    民    國    98    年    8     月    13    日
                                 書記官  林月蓉


司法院資訊處製作；財團法人民間司法改革基金會備份。
